臺灣臺北地方法院民事判決　　　　　　 94年度勞再易字第2號
　　再審原告　　甲○○
　　再審被告　　景文技術學院
　　法定代理人　王清峰
上列當事人間請求給付加班費等事件，再審原告對於中華民國93
年12月8日本院93年度勞簡上字第20號確定判決提起再審之訴，
本院判決如左：
    主      文
再審之訴駁回。
再審訴訟費用由再審原告負擔。
    事實及理由
一、本件再審原告主張：（1）關於加班費部分：原確定判決既
    認定解決工時簽呈不能追溯至民國91年5月份，當亦不能追
    溯至91年4月份，則原確定判決未以之認定再審原告可領取
    延長工時工資，自有違誤。再原確定判決就再審原告所提之
    91年4月份薪資表之有利證據未予斟酌。又原確定判決以91
    年4月份無打卡記錄證明再審原告確有加班紀錄，即為再審
    原告不利之認定，違反勞動基準法（下稱勞基法）第7條、
    第23條2項、勞工保險條例第10條第3項及勞工保險條例施行
    細則第10條第1項及第4項規定，暨大法官會議釋字第153 號
    解釋、勞基法第1條及勞工保險條例第1條所揭示保障勞工權
    益之立法意旨。（2）關於年終獎金部分：原確定判決就再
    審原告於第一審所提再審被告函中說明第2項之有利證據漏
    未審酌；再原確定判決認定再審被告不適用勞基法第29條規
    定，亦不得依再審被告之敘薪辦法給付年終獎金，然該學院
    教職員工每年仍有1.5個月之年終獎金，顯有矛盾。並違反
    勞基法第1條及憲法第153條保障勞工權利規定。（3）關於
    勞保老年給付部分：原確定判決未依再審原告請求，命再審
    被告提出退職文件或重新僱用文件，即認定再審原告於90年
    4月30日退職、自90年5月1日起至91年10月31日係雙方重新
    訂立勞動契約，顯然違反民事訴訟法第277條舉證責任分配
    之原則。再原確定判決既然認定再審原告係遭強制退休而離
    職，亦判定應有35個基數，卻又判定90年4月至91年10月31
    日係兩造重新訂立勞動契約，判決理由亦顯有矛盾。又原確
    定判決就再審原告所提再審被告辦理退休撫卹辦法第13條未
    予斟酌；且原確定判決認定再審原告工作年資僅能算至65歲
    ，此後年資未予計入，自不至有老年給付差額之損失產生，
    明顯違反勞工保險條例第9條第4款及勞保條例施行細則第52
    條第1項規定；並就再審原告所提民法第184條侵權行為損害
    賠償請求權漏未審酌等情。而認定原確定判決該當民事訴訟
    法第496條第1項第1款、第2款、第13款，及第497條規定之
    違法，爰提起本件再審之訴，求為聲明：（1 ）原確定判決
    再審原告敗訴部分廢棄；（2）再審被告應給付再審原告91
    年4月份加班費新台幣（下同）7,736元、及年終獎金52,725
    元、暨勞保老年給付賠償333043元，合計393504元，及自92
    年4月9日起至清償日止，按週年利率5﹪計算之利息。
    本件未經言詞辯論，再審被告亦未提出書狀為抗辯。
二、經查：
（一）按民事訴訟法第496條第1項第1款所謂適用法規顯有錯誤
      者，係指確定裁判所適用之法規顯然不合於法律規定，或
      與司法院現尚有效及大法官會議之解釋，或最高法院尚有
      效之判例顯然違背者而言，不包括認定事實錯誤、漏未審
      酌證據、取捨證據失當及裁判不備理由之情形在內（最高
      法院60年台再字第170號判例、最高法院63年台上字第880
      號判例、最高法院71年台再字第143號判決及最高法院71
      年台再字第209號判決要旨參照）。再民事訴訟法第496
      條第1項第13款所謂當事人發見未經斟酌之證物或得使用
      該證物者，係指前訴訟程序事實審之言詞辯論終結前已存
      在之證物，因當事人不知有此，致未經斟酌現始知之者而
      言，若其證據在前訴訟程序中業已提出，經法院審核不予
      採取者，自不得據為再審之理由（最高法院91年台聲字第
      358號判決參照），且必以其新證據若經法院斟酌可受較
      有利之裁判者為限（最高法院17年上字第1081號判決要旨
      參照）。另民事訴訟法第497條所謂足影響於判決之重要
      證物，漏未斟酌者，係指當事人於前訴訟程序中已提出而
      未經斟酌之證物，若原確定判決對於該項證物，認係不必
      要或有不足採信之情形，或該證物無關重要，縱經斟酌亦
      與確定判決無影響者，仍不得據為再審之理由。
（二）經查：
   1、原確定判決就再審原告是否有加班之事實，係以出勤紀錄
      表之記載為據。惟並無打卡出勤紀錄可資認定再審原告於
      91年4月份有其主張出勤工作之事實，故再審原告請求給
      付91年4月份之加班工資7,736元，並不足取（見原確定判
      決事實及理由欄第四 (一)( 二)）。查再審原告主張原確
      定判決漏未審酌其提出之91年4月份薪資表云云，惟再審
      原告提出之91年4月份薪資表上並無再審原告出勤紀錄之
      記載，自不足以證明再審原告確有加班之事實，則該項證
      據縱經法院斟酌，再審原告仍不能受到較有利之裁判，自
      與民事訴訟法第497條規定不符。又上開91年4月份薪資表
      再審原告於原確定判決訴訟程序中業已提出，自與民事訴
      訟法第496條第1項第13款規定發現未經斟酌之證物必須係
      在前訴訟程序中未提出之要件不符。又勞基法第7條、第
      23 條第2項、勞工保險條例第10條第3項及勞工保險條例
      施行細則第10條第1項及第4項之規定，僅是關於雇主應備
      置勞工名卡、備置勞工工資清冊、投保單位應置備僱用員
      工或會員名冊（卡）、出勤工作紀錄、薪資表及薪資帳冊
      之規定，與再審原告主張其於91年4月份有超時工作請求
      給付延長工時之主張無涉，原確定判決否認再審原告可請
      求91 年4月份延長工時工資之事實，自未違反上開勞基法
      第7條等規定；另大法官會議釋字第153號、勞基法第1條
      及勞工保險條例第1條雖均揭示保障勞工權益之立法意旨
      ，然亦揭示社會與經濟發展應予保障。故保障勞工權益必
      須依法律規定，並非勞工之任何請求均應予以同意，自不
      能以原確定判決駁回再審原告91年4月份延長工時工資之
      請求，即認定違反上開大法官會議釋字第153號解釋。又
      原確定判決並未認定解除工時簽呈可追溯適用於91年4月
      份之工作制度，則再審原告主張原確定判決關於解決工時
      簽呈之適用時間認定有矛盾，自不足取。
  2、 原確定判決認定再審被告係屬財團法人組織，非以營業為
      目的，並無盈餘、提列股息及公積金概念，與勞基法第29
      條規定不符，且再審原告並無再審被告「教職員工敘薪辦
      法」之適用，故再審原告無權請求再審被告給付年終獎金
      （見原確定判決事實及理由欄六）。查再審原告主張之再
      審被告92年3月7日函文第2項係「：：：至年終獎金部分
      ，依規定每年12月1日仍在職者方具有領取之資格，：：
      ：」等語，惟再審原告受僱再審被告至91年10月31日止，
      為原確定判決所認定，並為再審原告所陳（見原確定判決
      事實及理由一第1行及五（二）第12行），故再審原告仍
      不符該年終獎金發給要件，則上開函文縱經斟酌，再審原
      告仍不能受到勝訴判決，自與原確定判決無影響，自與民
      事訴訟法第497條規定之再審要件不符。再上開函文再審
      原告於前訴訟程序中已經提出，自與民事訴訟法第496條
      第1項第13款規定不符。又原確定判決係認定再審被告係
      屬財團法人組織，非以營業為目的，並無盈餘、提列股息
      及公積金概念，與勞基法第29條規定不符，且「景文學院
      教職員敘薪辦法」得否作為年終獎金之請求權基礎，已有
      疑義，而該敘薪辦法係針對敘薪所為之規定，並非針對獎
      金，故再審原告以該敘薪辦法作為其請求年終獎金之基礎
      ，亦無依據（見原確定判決事實及理由欄六），即原確定
      判決僅是針對勞基法第29條及再審被告教職員敘薪辦法為
      認定，並未針對其他依據，自不能以再審被告不適用勞基
      法第29 條規定及上開教職員敘薪辦法，然再審被告其他
      教職員工每年仍有1.5個月之年終獎金，即認定原確定判
      決有矛盾。再審原告主張原確定判決漏未審酌再審被告函
      文說明第2項，且判決理由有矛盾，洵不足取。另憲法第
      153條及勞基法第1條雖均規定勞工權益應予保障。然保證
      勞工權益仍需依法為之，並非勞工之任何請求均應同意。
      再審原告主張原確定判決認定再審原告不能請求給付年終
      獎金，係屬違背法令，亦無足取。
   3、原確定判決以再審原告於90年4月27日之勞工保險給付申
      請書上所載之退職日期，認定再審原告確於90年4月30日
      退職，再審原告依法不得再行參加勞工保險，再審原告繼
      續受僱再審被告至91年4月30日，係重新受再審被告所僱
      用，並非延續原有工作年資，自無勞工保險勞年給付短少
      之情形（見原確定判決事實及理由五 (一)）。查原確定
      判決並未認定再審原告可取得勞保退休基數為35個基數，
      僅是以再審原告所為「依勞保退休基數計算年資應為35個
      基數」之陳述，認定再審原告於90年4月份在參加勞工保
      險給付申請書上所載之「退職」，係指退休之離職（見原
      確定判決事實及理由五 (二)）。自無再審原告主張原確
      定判決既認定其應有35個基數，卻又判定90年4月至91年
      10月31日係雙方重新訂立勞動契約，判決理由亦顯有矛盾
      云云之情形。次按民事訴訟法第277條係關於事實應由何
      人舉證之規定。則縱原確定判決法院未依再審原告請求，
      命再審被告提出退職文件或重新僱用文件，亦與分配當事
      人就事實何者應負舉證責任之舉證責任分配無涉，自無再
      審原告主張違反民事訴訟法第277條規定之情形。另勞工
      保險條例第9條第4款係規定得繼續參加勞工保險之勞工資
      格，勞工保險條例施行細則第52條第1項係關於平均月投
      保薪資計算之規定，與再審原告之勞工保險老年給付無涉
      ，原確定判決認定再審原告之勞工保險老年給付並未短少
      ，自無違反此部分規定。至縱原確定判決有漏未審酌民法
      第184條規定之情形，亦是再審原告請求補充判決之問題
      ，並無違背法令之問題。又再審被告之退休撫卹辦法第13
      條係關於工友退職金給付方式之規定。並非關於勞工保險
      老年給付之規定，則縱原確定判決關於再審原告之勞工保
      險老年給付是否短少之認定，審酌再審被告之退休撫卹辦
      法第13條規定，再審原告亦不能受較有利之判決，與民事
      訴訟法第497條規定不符。又上開再審被告退休撫卹辦法
      第13條規定於前訴訟程序業已提出，自與民事訴訟法第
      496條第1項第13款規定不符。
三、從而，再審原告提起本件再審之訴顯無理由，爰不經言詞辯
    論，逕以判決駁回之（最高法院44年度台上字第566號判例
    參照）。
四、據上論結，本件再審之訴為顯無理由，依民事訴訟法第502
    條第2項、第78條，判決如主文。
中　　華　　民　　國　　94　　年　　2 　　月　　25　　日
                  臺灣台北地方法院勞工法庭
                      審判長  法  官　李慈惠
                              法  官  賴錦華
                          　　法　官　黃書苑
右為正本係照原本作成。
如對本裁定抗告，須於裁定送達後十日之不變期間內，向本院提
出抗告狀。
中　　華　　民　　國　　94　　年　　2 　　月　　25　　日
                              書記官  趙郁涵
